臺灣高等法院臺南分院刑事判決
上　訴　人　臺灣嘉義地方法院檢察署檢察官
被　　　告　丁○○
　　　　　　　　　　號
被　　　告　己○○
選任辯護人　黃文力　律師
被　　　告　丙○○○
上列上訴人因被告竊盜案件，不服臺灣嘉義地方法院94年度易字
第34號中華民國94年4月7日第一審判決（聲請簡易判決處刑案號
：臺灣嘉義地方法院檢察署年度偵字第2940號），提起上訴，本
院判決如下：
    主  文
上訴駁回。
    理  由
一、公訴意旨係以：丁○○為祝安工程有限公司之負責人，平日
    以買賣廢鐵與機械為其經營事項，恰其友人甲○○結束其位
    於嘉義縣義竹鄉東榮村東後寮三０八號碾米廠之營業，工廠
    內仍有甚多鐵板、機械、其他紙類、鋁門窗、電線及家庭雜
    物，甲○○便請丁○○前來估價，並約定將工廠內之廢鐵與
    機械等類物品出售予丁○○，惟其他物品若丁○○有意購買
    ，應事先告知，不得自行出售。丁○○於民國（下同）九十
    三年三月四日上午某時許，先請公司工人邱順泰與薛瑞生等
    人處理切割廢鐵與機械，再於同日許將廢鐵與機械出售予收
    購廢鐵之陳輝陽，陳輝陽至約定時間仍未前往載運，丁○○
    前往陳輝陽家中查看，告知陳輝陽之父母己○○及丙○○○
    收購一事，俟其二人前往上開碾米廠收購時，丁○○竟基於
    意圖為自己不法所有之犯意，利用不知情之己○○、丙○○○二人，將未經甲○○同意出售之電纜線二組、玻璃窗六個
    與小馬達五個（合計共價值新台幣一萬一千九百元，小馬達
    與電纜線皆已返還），出售予己○○與丙○○○二人，離去
    時請己○○會同其父戊○○計算交付價金。詎己○○與丙○○○二人見廠內可資出售之回收物品甚多，二人竟共同基於
    意圖為自己不法所有之犯意聯絡，趁丁○○未在廠區時，竊
    取詳如附表所示之物後離去，嗣丁○○於翌日上午凌晨某時
    許，至己○○所有回收場內，發覺許多上述遭竊取物品（如
    起訴書附表所示「已尋獲」之物品），報警處理後，始知上
    情。因認被告等三人涉犯刑法第三百二十條第一項之竊盜罪
    嫌（丁○○利用不知情之己○○、丙○○○等人竊盜，為間
    接正犯；己○○、丙○○○為共同正犯）。
二、按被告未經審判證明有罪確定前，推定其為無罪；而犯罪事
    實應依證據認定之，無證據不得認定犯罪事實，刑事訴訟法
    第154條定有明文。而犯罪事實之認定，應憑證據，如未能
    發現相當證據，或證據不足以證明，自不能以推測或擬制之
    方法以為裁判基礎；又認定不利被告之事實，須依積極證據
    ，苟積極證據不足為不利於被告事實之認定時，即應為有利
    於被告之認定，更不必有何有利之證據，最高法院三十年上
    字第八一六號、四十年臺上字第八六號判例亦著述甚明。公
    訴人認被告丁○○、己○○、丙○○○等涉有竊盜犯嫌，無
    非係告訴人指述如起訴書附表所示物品遭竊，輔以被告丁○○坦承確曾受告訴人所託處理上開處所廢棄物等事實，為主
    要依據。訊據被告丁○○、己○○、丙○○○均堅決否認涉
    有竊盜犯嫌，被告丁○○辯稱：告訴人甲○○委託伊為其處
    理出售碾米廠內廢棄物品，甲○○委託時，並未一一具體指
    明何者係堪用或不堪用，碾米廠內電纜線、玻璃窗、馬達等
    物品為數不少，四處堆放，難以明確區分何者尚堪使用或不
    堪使用，伊係因不慎將電纜線二組、玻璃窗六個、小馬達五
    個誤出售予己○○等，並無竊盜之故意，否則豈會將己○○
    所交付之一千七百元轉交予告訴人？又豈會事後發覺碾米廠
    有遭竊之虞，隨即向告訴人及其母親丁乙○○報告，並由告
    訴人攜帶相機前往己○○所營回收廠拍照？顯見伊並無竊盜
    犯意，至於告訴人委託伊處理未盡責部分，伊願賠償等語；
    被告己○○辯稱：其係應丁○○之通知於93年3月4日下午獨
    自一人前往碾米廠收購廢鐵、廢電纜、廢紙、廢塑膠袋、家
    具、廚具等，己○○共前往二次，所載之物品亦均經在場之
    丁○○同意並先後付款：第一次給付一千七百元與丁○○，
    第二次給付五百元給戊○○，所收購之物品均係廢棄家具、
    廚具，嚴重生鏽，而事後告訴人所指訴遺失如起訴書附表所
    示之物品，均非伊所取走，告訴人並未舉證該批物品存在，
    且價值均係告訴人單方指陳，況當日丁○○將物品出售予其
    他多位廠商，則是否可能遭其他廠商取走亦未可知，豈能均
    推論係伊竊取？伊並無竊取之主觀犯意等語；被告丙○○○
    則辯稱：當日其並未到碾米廠，而是去田裡種菜，亦未協助
    搬運等語。
三、次按被告以外之人於審判外之言詞或書面陳述，除法律有規
    定者外，不得作為證據，刑事訴訟法第一百五十九條第一項
    定有明文。本件被告己○○、丙○○○於本院準備程序中不
    同意共同被告丁○○、告訴人甲○○、證人丁乙○○、薛瑞
    生、邱順泰於警詢中所製作之筆錄及丁○○於本院所提出之
    說明書等審判外之陳述，作為彼等被訴本件竊盜案之證據。
    本院因上開警詢筆錄及說明書確屬被告以外之人於審判外之
    言詞或書面陳述，復查無刑事訴訟法第一百五十九條之二至
    之五所定具有證據能力之特別情況，上開共同被告丁○○、
    告訴人甲○○、證人丁乙○○、薛瑞生、邱順泰於警詢中所
    製作之筆錄及丁○○於本院所提出之說明書等審判外之陳述
    ，自不得作為被告己○○、丙○○○被訴竊盜案之證據，合
    先敘明。又按刑法第三百二十條第一項規定：意圖為自己或
    第三人不法之所有，而竊取他人之動產者為竊盜罪，是竊盜
    罪之成立，行為人主觀上需基於為自己或第三人不法所有之
    意圖，本於竊盜之故意，客觀上未經他人同意之而實施將他
    人之動產移置於自己實力支配下之行為，始該當竊盜罪之構
    成要件。
四、經查本件告訴人甲○○固指訴被告等三人涉嫌竊取如起訴書
    附表所示之物品包括吸塵機、高腳椅、大鍋蓋、農藥噴霧機
    、電子磅秤、試樣機、電子吊磅、車袋機、捲門馬達、空氣
    式電鑽、充電機、打卡鐘、清潔用具、貨車用具、農具、白
    鐵流理台、瓦斯桶、瓦斯爐、炊具等高達十九項物品，並依
    據其單方指陳認價值高達二十萬五千四百元；然查：
  (1)原審經傳訊告訴人甲○○到庭具結後證稱：當初委託丁○○
    賣東西時，雖曾告知部分小型機械堪用的暫不賣，然並未一
    一指明，只是大約講，而碾米廠內堪用與不堪用之物品都是
    堆放在一個角落，並未明確區分，也沒有告訴丁○○說要賣
    的跟不要賣的放在何處，因為連其本人都搞不清楚，其他人
    不可能清楚知道；而當天委託丁○○賣廢棄物共賣了近二十
    萬元，包含機械、廢鐵，也包括小馬達、電纜線等等語（見
    原審94年3月24日審理筆錄），核與丁○○於原審庭訊時所
    供稱：告訴人委託其處理碾米廠內物品時，雖有特別交代一
    、兩樣東西不能賣，其他僅大略交代，也確實曾賣錯東西，
    並且已經追回來等語（見原審94年3月24日審理筆錄）大致
    相符，足徵告訴人承委託丁○○處理系爭廢棄機械、物品時
    ，並未明確將其自認堪用與不堪用之物品分開，亦未曾逐一
    清楚告知、標明何項物品可賣何項物品不可賣，而係大略指
    示，則依據上開告訴人、被告丁○○所述委任之過程，告訴
    人實係授權丁○○就該碾米廠內之物品判斷堪用與否來加以
    變賣或處理，堪以認定。又告訴人甲○○自承當日委託被告
    丁○○處理之物品不僅包括廢鐵等廢棄物，尚及於部分堪用
    之機械用品，並且賣得二十幾萬元等語，輔以上開告訴人委
    託時授權並不明確之事實觀之，被告丁○○雖確將公訴人所
    指「電纜線二組、玻璃窗六個、小馬達五個」等物變賣與己○○，尚僅係對於授權範圍與告訴人認知不一致，難逕以被
    告丁○○之處理結果未令告訴人滿意而推論其有竊取之故意
    ，參以本案係被告丁○○報警處理，業據證人即處理警員莊
    春忠於原審審理中證實在卷（見原審卷第36頁），而被告丁○○之所以報警，乃因其受託處理告訴人碾米廠內之物品，
    而與收購之被告己○○就何項物品可賣何項物品不可賣發生
    爭執所致，如被告丁○○確有利用不知情之己○○、丙○○○二人，將未經告訴人甲○○同意出售之電纜線二組、玻璃
    窗六個與小馬達五個出售予己○○與丙○○○二人之竊盜犯
    行，其當時掩飾猶嫌不及，焉有再報警處理以自暴犯行之理
    ？是告訴人及公訴人認被告丁○○有前揭利用不知情之己○○、丙○○○等人竊盜，為間接正犯云云，不僅缺乏實據，
    且與事理有違，被告丁○○辯稱伊係因不慎將電纜線二組、
    玻璃窗六個、小馬達五個誤出售予己○○等，並無竊盜之故
    意等語，非不可採信。
  (2)再查被告己○○並非乘人不知而私自前往告訴人之碾米廠，
    而係應丁○○邀約前往上址收購舊物，此迭據證人丁○○供
    明在卷，亦為告訴人所不否認之事實，而被告己○○於收購
    碾米廠內之廢棄物品時，係於丁○○在場時為之，並於丁○○之面前將所收購之舊廢棄物搬離，此據丁○○於本院證稱
    「（審判長問你是如何賣給己○○、丙○○○？）他拿什麼
    東西過磅，算價錢，再給我錢，再將東西載走。」等語甚明
    （見本院卷第96頁），雖丁○○同時陳稱「（當日己○○買
    了幾趟？）兩趟，第一趟1700元，第二趟買500元。」、「
    （兩趟你都有在場？）第一趟我有在場，第二趟他們搬到一
    半我就走了，我叫我父親戊○○去。」、「（第二趟你為何
    一半就走了？）因為我看不下去了，他們胡亂拿東西，我講
    他們講不聽，我只好找我父親去講。」、「（他們胡亂拿什
    麼東西？）他們拿農具的鋤頭時，我講不聽我就走了。所以
    他們後來拿什麼東西我不知道。（後來知道他們拿了）流理
    台、大型的玩具如翹翹板等，還有折疊的桌子。」、「（你
    為何知道？）我經過他的廢鐵廠看到流理台、蹺蹺板、折疊
    的桌子都還放在他的小貨車的車子上有這些東西。」等語（
    見本院卷第97、98頁），意指被告己○○嗣後所拿的流理台
    、蹺蹺板、折疊桌子等物均未經其同意，惟此部分質之被告
    己○○堅稱丁○○所說的「流理台、蹺蹺板、折疊桌子」等
    物，均在第一趟（車）時即已載走，當時確經丁○○同意云
    云（見本院卷第100頁筆錄），雙方各執一詞，參以丁○○
    之父戊○○於本院審理時證稱「我兒子叫我到己○○的廢鐵
    廠稱重量看多少錢再向己○○拿，己○○自己稱自己算，就
    拿500給我，我拿去給甲○○，他很生氣，說一整車怎麼只
    有500元。」、「（你有無拿錢還己○○？情形如何？）有
    的，我說甲○○說太便宜，500元要還你，他就收下說他再
    跟甲○○說。」、「（你看到車子上有何東西？）有廢鋁、
    廢電扇、廢鍋子、廢蒸籠等東西記不得。沒有廢紙。」、「
    （檢察官問你去廢鐵廠時他們有無在搬？搬什麼東西？）有
    的，但是東西太多剛才有說過了，我也有幫忙搬。」、「（
    辯護人請求提示警卷照片45頁、55頁、56頁，問現場有無這
    些東西？）我沒有辦法記到這些。」、「（辯護人問他的車
    上有無看到這些東西？）車上沒有這些東西，車上都是鐵類
    。」等語（見本院卷第102、103頁筆錄），並未提到證人丁○○所說因為被告己○○胡亂拿東西，丁○○勸阻無效，始
    請其父戊○○前往處理等情，且證人戊○○於被告己○○之
    廢鐵廠及車上所見物品內容，亦無法證實丁○○與己○○二
    人前揭所述何者為真，再酌以丁○○所說的「蹺蹺板、折疊
    桌子」並未在公訴人起訴書附表所列告訴人失竊物品範圍之
    內，告訴人本人於原審具結後亦證稱其委託丁○○出售之物
    品細目連其本人都搞不清楚，其他人不可能清楚知道（見原
    審94年3月24日審理筆錄），堪認丁○○所證被告己○○嗣
    後所拿的流理台、蹺蹺板、折疊桌子等物均未經其同意等情
    ，係因其受託處理告訴人碾米廠內之物品，嗣後因受告訴人
    責難始與收購之被告己○○就何項物品可賣何項物品不可賣
    發生爭執，並非被告己○○等人乘丁○○離去時有實施竊盜
    之行為。至於被告己○○所收購之告訴人物品中嗣後雖有部
    分經告訴人之母親即證人丁乙○○取回（如流理台等物），
    ，惟據證人丁乙○○於本院審理時所證「因為那天早上丁○○來我家告訴我，流理台跑去己○○的廢棄場，我就騎機車
    過去，看到有流理台，農具、廚房的用具都在他們的廢棄場
    地上，我看到後我問他們我沒有叫他們搬，為何搬這些，他
    就說要還我，結果載流理台還我，其他的沒有還我。」、「
    （己○○有無說你要求他還你的東西，是丁○○賣他的？）
    沒有。」、「（己○○有無說為何這些東西會在這裡？）沒
    有說，他只是笑笑的說要載回去還我。」等語（見本院卷第
    105頁筆錄），其之所以前往取回部分物品，亦僅係根據丁○○之告知，其本身並未目睹被告己○○等人收購物品之經
    過，亦未參與丁○○邀約被告己○○等人前往碾米廠收購舊
    物之內容，當時被告己○○更未承認有竊盜之情事，參以被
    告己○○就其之所以返還部分保管品予證人丁乙○○，堅稱
    係因丁乙○○來的時候哭哭啼啼，說這些東西她還有用，伊
    想這些都是舊東西，伊也賣不了多少錢就還她等語（見本院
    卷第110頁筆錄），堪認此係因其與丁○○及告訴人就何者
    可為收購之物項發生爭執後，所為之處理方式，自不能以其
    嗣後返還部分物品之舉動即推論其於拿取之初具有竊盜之意
    。被告己○○辯稱其無竊盜之意，尚堪採信。
五、綜上，本件依據前開調查所得，告訴人對於被告丁○○之授
    權範圍，既有與被告丁○○認知不一致之虞，豈能因事後告
    訴人認部分物品不願出售即指己○○有竊盜犯意？縱或被告
    丁○○為告訴人甲○○處理系爭舊貨，確有變賣了甲○○主
    觀上所認未曾授權之物品，亦係被告丁○○關於其受告訴人
    委任是否履行完足其受任義務之民事糾葛，被告己○○僅係
    應丁○○要約前往收購舊貨之商人，收購後亦確實付款與丁○○、戊○○，尚難僅因告訴人事後之指陳或對於被告丁○○之處理結果不滿，即推論被告己○○係基於竊盜犯意竊取
    動產。況查系爭碾米廠現場混亂且物品雜置，狀似廢棄之荒
    蕪房舍，有警卷附現場照片二十八張可稽，而告訴人於原審
    亦自承該處所並未設有門欄等防盜設備，則告訴人如認系爭
    碾米廠所存留之物品價值不斐，衡情，理應設置防盜門欄等
    防盜設備，縱無防盜設備，於委任被告丁○○變賣、出售之
    際，亦應詳細指明堪用與否之物品之位置以防止錯賣或損失
    ，甚或應親自於變賣時到場監督、並指賣貨品，豈可能均未
    親自到場，僅於處理完畢後逕自主張物品遭竊，即指摘承購
    人涉犯竊盜犯嫌？又告訴人所指訴關於起訴書附表所載物品
    是否存在、價值是否如告訴人指稱之高昂，均係告訴人一人
    所言，若果真係告訴人賴以維生之生活器具，豈會如此草率
    委託被告丁○○任意變賣、恣令被告己○○等搬離？是難僅
    憑告訴人之指陳認定，即科以被告三人竊盜罪責。
六、原審以告訴人甲○○與被告丁○○、己○○、丙○○○間，
    顯係因委任變賣舊物之民事糾葛，查並無任何積極證據以證
    明被告等三人有何不法所有意圖與竊盜犯意，而為彼等無罪
    之諭知，其認事用法，俱無不合。公訴人依據告訴人甲○○
    之請求，仍執前詞指摘原判決採證不當，為無理由，應駁回
    其上訴。
據上論結，應依刑事訴訟法第368條，判決如主文。
本案經檢察官邱克斌到庭執行職務。
中　　華　　民　　國　　94　　年　　8　　月　　22　　日
                  刑事第二庭    審判長法　官  葉居正
                                      法　官  高明發
                                      法　官  莊俊華
以上正本證明與原本無異。
不得上訴。
　　　　　　　　　　　　　　　　　　　書記官  董挹棻
中　　華　　民　　國　　94　　年　　8 　　月　　29　　日
